【裁判字號】    98,台上,6544
【裁判日期】    981105
【裁判案由】    殺人
【裁判全文】
最高法院刑事判決            九十八年度台上字第六五四四號
上  訴  人  甲○○
上列上訴人因殺人案件，不服台灣高等法院台中分院中華民國九
十八年八月三十一日第二審更審判決（九十八年度上重更(一)字第
二三號，起訴案號：台灣彰化地方法院檢察署九十七年度偵字第
九一五三號），提起上訴，本院判決如下：
    主  文
上訴駁回。
    理  由
按刑事訴訟法第三百七十七條規定，上訴於第三審法院，非以判
決違背法令為理由，不得為之。是提起第三審上訴，應以原判決
違背法令為理由，係屬法定要件。如果上訴理由書狀並未依據卷
內訴訟資料，具體指摘原判決不適用何種法則或如何適用不當，
或所指摘原判決違法情事，顯與法律規定得為第三審上訴理由之
違法情形，不相適合時，均應認其上訴為違背法律上之程式，予
以駁回。本件上訴人甲○○上訴意旨略稱：(一)、原判決於事實欄
記載上訴人以右手將童軍繩對折等情，惟原判決先認定上訴人一
手拉住被害人蔡宜容手臂，一手拉住樓梯欄杆，與被害人拉扯，
則上訴人如何能將童軍繩對折？原審對此未詳予審究，自非適法
。(二)、上訴人於現場模擬時，已表示被害人頸部之繩結並非上訴
人所為，嗣因警方一再告知本案既係上訴人所為，該繩結亦應係
上訴人所打等語，上訴人始予以承認，以致隨後於檢察官偵訊時
對此亦供承「應該是的」等語。該次現場模擬之錄影紀錄與該次
警詢筆錄之記載略有不同，原審並未予以詳究，僅以警詢及偵查
之書面筆錄記載認定被害人頸後之繩結係上訴人所為，自非適法
。(三)、上訴人始終僅欲阻止被害人離去，且被害人為上訴人女友
，腹中胎兒亦為上訴人骨肉，上訴人並無殺人犯意，原審認定上
訴人有不確定殺人故意，不符經驗法則等語。
惟查：證據之取捨、事實之認定，乃事實審法院職權行使之範圍
，事實審法院經調查證據之結果，本於確信，依自由心證之取捨
證據，苟其取捨，與經驗法則或論理法則無違，即不得任意指為
違法，而據為適法之第三審上訴理由。本件原判決認定上訴人有
原判決事實欄所載，因其女友蔡宜容懷孕後，要求上訴人至彰化
縣北斗鎮蔡宜容住處定居並在該地謀職，二人屢生爭執，案發當
晚二人在蔡宜容住處為此再起勃谿，蔡宜容揚言：生產後欲將幼
兒遷往他處扶養，不讓上訴人與聞其事等語，旋欲外出，上訴人
見狀追至屋內二樓樓梯間欲加阻止，與之發生拉扯爭執，上訴人
竟基於不確定之殺人故意，扯下繫掛於樓梯間作為吊飾用之童軍
繩，繞過蔡宜容頸部並在後頸處打結，再往上提拉，將蔡宜容由
二樓樓梯間往一樓方向拖行至往三樓方向，致蔡宜容因頸部勒痕
合併甲狀軟骨及舌骨骨折窒息死亡等犯行。因而撤銷第一審之不
當科刑判決，改判仍論處上訴人殺人罪刑（累犯，處有期徒刑十
五年，褫奪公權十年）。係以：上訴人於警詢、偵查、審理時所
為之自白，證人許志揚、沈正吉之證言，上訴人所持用0000
000000號行動電話通聯調閱查詢單、現場簡圖、現場照片
、蔡宜容申請之000000000號市內電話雙向通聯紀錄、
現場模擬照片、彰化縣警察局現場勘察報告、法務部法醫研究所
解剖報告書、鑑定報告書、ＤＮＡ型別鑑定記錄表（被害人蔡宜
容腹內胎兒肌肉）、相驗照片，扣案之童軍繩一條、童軍繩頭一
截等證據資料，為綜合之判斷。並說明：上訴人雖否認殺人犯行
，辯稱僅係欲阻止蔡宜容離開，並無殺人犯意，另蔡宜容頸部繩
結亦非其所為云云。然上訴人於警詢及偵查中已坦承蔡宜容頸部
繩結係其所為，且案發時僅上訴人與蔡宜容在場，而蔡宜容係因
頸部遭上訴人以童軍繩纏繞緊勒窒息死亡，其間難認有第三者介
入之可能，是以蔡宜容頸部繩結當係上訴人所為。又上訴人與蔡
宜容有親密感情，且為腹中胎兒之父，二人係因居住、工作及扶
養等人生規劃問題爭執，非屬深仇大恨，上訴人應係受蔡宜容言
語、舉止之刺激，因情緒激動失控而為本件犯行，尚無致蔡宜容
死亡之直接故意。惟扼壓人體頸部要害，於短時間內即可導致窒
息死亡，為一般人所知，上訴人於爭吵中將隨手取得之童軍繩纏
繞蔡宜容頸部，並在樓梯予以拖行，其雖意在阻止離去，然上訴
人已自承能預見造成蔡宜容死亡之結果，仍恣意為之，蔡宜容之
死亡，並不違背上訴人本意，其係基於不確定之故意，其殺人犯
行，應堪認定。已詳細敘述其所憑之證據及認定之理由，所為論
斷，俱有卷存證據資料可資覆按，並無採證或認定事實違背經驗
法則或論理法則，或其他違背法令之情形。另查上訴人於民國九
十七年十月八日實施現場模擬犯行後，對其究竟是將繩子纏繞被
害人頸部或打結乙節，先答稱：忘記了等語，嗣經警方提示相片
後，上訴人即坦承蔡宜容頸部繩結係其所為等情，有卷附該日之
警詢筆錄可稽，核無上訴意旨所指與現場模擬錄影紀錄不符之情
事，此部分上訴意旨所指已與卷內證據資料不符。又案發時僅上
訴人與被害人在場，被害人又係遭上訴人以童軍繩纏繞頸部並拖
行致窒息死亡，原判決基此事證認定被害人頸部繩結亦係上訴人
所為，自無違反經驗法則及論理法則可言，不容指為違法。其餘
上訴意旨仍就原審所為採證認事之職權行使，以及原判決已論列
說明之事項，任憑己見漫詞指摘，或重為事實上之爭執，核與法
律規定得為第三審上訴理由之違法情形，不相適合。其上訴違背
法律上之程式，應予駁回。
據上論結，應依刑事訴訟法第三百九十五條前段，判決如主文。
中    華    民    國  九十八  年   十一   月    五    日
                      最高法院刑事第五庭
                          審判長法官  陳  正  庸
                                法官  林  秀  夫
                                法官  宋      祺
                                法官  陳  祐  治
                                法官  林  瑞  斌
      本件正本證明與原本無異
                                      書  記  官
中    華    民    國  九十八  年   十一   月   十一   日
                                                      Q


司法院資訊處製作；財團法人民間司法改革基金會備份。
